臺灣臺中地方法院刑事判決　　　　　　96年度重訴字第2888號
公　訴　人　臺灣臺中地方法院檢察署檢察官
被　　　告　丁○○
指定辯護人　本院公設辯護人己○○
上列被告因殺人等案件，經檢察官提起公訴（96年度偵字第1652
3、19830號），本院判決如下：
    主  文
丁○○殺人，處無期徒刑，褫奪公權終身；又遺棄屍體，處有期
徒刑壹年。應執行無期徒刑，褫奪公權終身。
    事  實
一、丁○○與李卓霜為婆媳關係，2人與乙○○（即丁○○之夫
    、李卓霜之子）及吳明峰（李卓霜之外孫）共4人同住於臺
    中縣沙鹿鎮○○路617號，丁○○與李卓霜2人間具有家庭暴
    力防治法第3條第2、3款規定之家庭成員關係。丁○○與李
    卓霜因長期婆媳關係不睦，於96年6月27日，丁○○將李卓
    霜之國民身分證、全民健康保險卡等證件藏匿，使李卓霜尋
    覓無著而心急，以報復李卓霜。李卓霜因未尋獲其國民身分
    證、全民健康保險卡等證件，乃於96年6月29日上午9時22分
    許，撥打電話向其住在苗栗縣之女兒甲○○埋怨其國民身分
    證、全民健康保險卡等證件遺失，甲○○勸慰李卓霜再仔細
    尋找，隨即丁○○遂佯稱：李卓霜之國民身分證、全民健康
    保險卡等證件遺失在鄉公所前，有人打電話叫伊取回云云，
    而將其藏匿之上開證件交還李卓霜，李卓霜旋於同日上午9
    時29分許，撥打電話予甲○○，告知已尋獲其上開證件，並
    抱怨丁○○偷其國民身分證、健保卡、現金、存摺等物等語
    ，丁○○聞言大怒且因長期對李卓霜不滿，竟頓萌殺人犯意
    ，於同日下午1時許，見李卓霜從上開住處3樓拿供茶下樓後
    ，於行至2樓往1樓樓梯口處時，立即從後猛力往李卓霜之背
    部一推，欲使李卓霜跌落樓梯摔死，惟李卓霜跌落樓梯後倖
    免於死，高喊救命，丁○○害怕事跡敗露，而承前殺人之故
    意，至廚房拿菜刀後衝到李卓霜面前將門關上，於客廳大茶
    几旁接續砍殺李卓霜，致李卓霜於右後頸部（有一斜向刀砍
    痕7乘5公分，由右側第三及第四頸椎間砍斷頸椎）、頭部左
    頂骨部（有橫向表淺橫向刀痕3公分）、右前頂顳骨部（有
    橫向表淺橫向刀痕4公分）、右頂骨部（2處受有橫向刀砍痕
    5乘1公分併骨缺損但未進顱內）、右後頂骨部（受有斜向刀
    砍痕3乘1公分併骨缺損但未進入顱內）、右上臂部（外側受
    有斜向刀傷7乘2公分深入肌肉）、右後肘部（有斜向刀傷5
    乘2公分深入肌肉）、左手食指部（近掌背側斜向刀傷2乘1
    公分砍斷骨骼）、左中食指部（近掌背側受有橫向刀傷3乘1
    公分砍斷骨骼）、右小腿部（外側近踝處4處刀傷，最大5乘
    2公分深入肌肉）、前頸部（正下巴1處表淺橫向刀痕4公分
    併周圍瘀血6乘4公分）等部位受有刀傷之傷害，而當場死亡
    。丁○○行兇後因懼怕犯行敗露，立刻至上開住處旁之鐵棚
    下空地內，拿取李卓霜撿拾之黃色飼料袋，獨自將李卓霜之
    屍體裝進袋內，並以繩子綑綁封袋，之後取水，以家中之拖
    把、抹布、刷子等物，將客廳之血跡沖洗擦拭乾淨。旋於同
    日16時2分許，丁○○另基於遺棄屍體之犯意，將裝有李卓
    霜屍體黃色飼料袋搬上車牌號碼F92-625號之重型機車，穿
    戴粉紅色雨衣及灰色半罩式安全帽，冒雨騎乘該重型機車至
    臺中縣沙鹿鎮○○○段產業道路旁（即國道3號172.5公里往
    西200公里處），將李卓霜屍體棄置於山溝，隨即騎乘機車
    逃離棄屍現場。嗣因李卓霜家人遍尋李卓霜不著，丁○○為
    隱瞞犯行及轉移員警偵辦焦點，遂於同年7月1日下午8時許
    ，至臺中縣警察局清水分局光華派出所以李卓霜失蹤為由，
    報請警方協尋，惟經警查訪後發覺有異，並在上開住處客廳
    發現可疑血跡，再報請鑑識課人員至現場一樓客廳、浴室、
    廚房及上開機車採得大範圍噴濺血點，經深入追查後始查知
    上情，並在上址扣得作案用菜刀1把，復於同年7月4日下午3
    時50分許，在上述棄屍處尋獲李卓霜之屍體。
二、案經臺中縣警察局清水分局報告臺灣臺中地方法院檢察署檢
    察官相驗指揮偵辦。
    理  由
壹、證據能力部分：
    按被告以外之人於審判外之言詞或書面陳述，除法律有規定
    者外，不得作為證據，刑事訴訟法第159條第1項固定有明文
    。惟被告以外之人於審判外之陳述，雖不符同法第159 條之
    1至之4規定，而經當事人於審判程序同意作為證據，法院審
    酌該言詞陳述或書面陳述作成時之情況，認為適當者，亦得
    為證據。又當事人、代理人或辯護人於法院調查證據時，知
    有第159條第1項不得為證據之情形，而未於言詞辯論終結前
    聲明異議者，視為有前項之同意，此據同法第159條之5規定
    甚明。查證人甲○○、乙○○、蔡美麗、李清龍、吳明峰於
    警詢之陳述，固屬被告以外之人於審判外之陳述，然被告及
    辯護人已陳明就此證據能力問題無意見（見本院卷第28、80
    頁），且本院認為以之作為本案之證據核屬適當，是依刑事
    訴訟法第159條之5第1項之規定，自得為證據。
貳、犯罪事實所憑之證據及理由：
一、訊之被告丁○○固坦承在上開時、地殺害被害人李卓霜，並
    遺棄屍體之事實。惟另辯稱：李卓霜不滿伊曾離婚才與伊先
    生乙○○結婚，伊妹妹債務都是伊代為清償，乙○○常與李
    卓霜吵架，李卓霜就認為是伊在挑撥，丁○○常常這樣冤枉
    伊，所以伊覺得很委屈，平常都是受到李卓霜欺壓，96年6
    月29日早上伊又聽到李卓霜在與伊大姑說伊去房間偷現金，
    並說等乙○○下班回來，要勸乙○○與伊離婚，大陸與越南
    的新娘都很便宜，伊聽了後心裏很害怕又生氣，伊很害怕乙
    ○○聽信李卓霜的話而與伊離婚，所以才起意殺害李卓霜云
    云。
二、經查：
  (一)被害人李卓霜因於右後頸部（有一斜向刀砍痕7乘5公分，由
    右側第三及第四頸椎間砍斷頸椎）、頭部左頂骨部（有橫向
    表淺橫向刀痕3公分）、右前頂顳骨部（受有橫向表淺橫向
    刀痕4公分）、右頂骨部（2處受有橫向刀砍痕5乘1公分併骨
    缺損但未進顱內）、右後頂骨部（有斜向刀砍痕3乘1公分併
    骨缺損但未進入顱內）、右上臂部（外側受有斜向刀傷7乘2
    公分深入肌肉）、右後肘部（有斜向刀傷5乘2公分深入肌肉
    ）、左手食指部（近掌背側斜向刀傷2乘1公分砍斷骨骼）、
    左中食指部（近掌背側受有橫向刀傷3乘1公分砍斷骨骼）、
    右小腿部（外側近踝處4處刀傷，最大5乘2公分深入肌肉）
    、前頸部（正下巴1處表淺橫向刀痕4公分併周圍瘀血6乘4公
    分）等部位，受有刀傷之傷害而死亡等情，業經檢察官督同
    檢驗員初驗，復經法醫解剖複驗屬實，有勘驗筆錄、法醫驗
    斷書、相驗屍體證明書、法務部法醫研究所鑑定報告書、解
    剖報告書、相驗照片74張（見警卷第209至245頁）在卷足憑
    。
  (二)在臺中縣沙鹿鎮○○路617號其住處1樓，於客廳第1道門內
    側門板中間發現血跡痕，於第2道門門鎖內側周圍及內側門
    板中間發現血跡痕及噴濺血點，於進門左側矮凳上發現血跡
    痕，於進門左側窗戶窗框上發現血跡痕，於方形桌桌底邊緣
    及桌腳上發現血跡痕及噴濺血點，於進門2人座沙發靠屋外
    處之扶手內側及座墊上發現血跡痕，於進門2人座沙發靠屋
    內處之椅腳及座墊上發現血跡痕，於粉紅色塑膠椅椅背空隙
    間隔發現噴濺血點，於綠色塑膠椅椅背空隙間隔發現噴濺血
    點，於折疊圓桌桌背及桌腳上發現噴濺血點，於折疊圓桌旁
    至物櫃上放置之安全帽帽緣及透明擋風板片上發現血跡痕；
    ，再經警方鑑識人員以Luminol血跡呈色化學發光試劑檢測
    ，於客廳、客廳進入餐廳走廊、盥洗室及廚房等處地板上大
    範圍呈螢光反應，研判上述呈螢光反應之地板應有清洗過，
    造成血跡擴散沾染等情，有臺灣臺中地方法院檢察署檢察官
    履勘現場筆錄（見他字2020號卷第41至42頁）、臺中縣警察
    局現場勘察報告1份及刑案現場照片附卷可稽（見警卷第150
    至208頁）。另在上開住處大門內側木板採得之血跡DNA與李
    卓霜DNA－STR型別相同；在上開住處客廳安全帽帽緣採得之
    血跡DNA與丁○○DNA－STR型別相同；在丁○○穿著短褲正
    面標示處採得之血跡DNA－STR型別為混合型，不排除主要混
    有李卓霜與丁○○DNA等情，亦有內政部警政署刑事警察局
    96年7月31日刑醫字第0960100743號鑑驗書1份附卷足稽（見
    警卷第254至256頁）。
  (三)另被告殺害李卓霜時，李卓霜曾高喊救命，業據證人即被告
    之鄰居蔡美麗證稱：曾於96年6月29日下午1點多，聽見李卓
    霜之微弱呼救聲，好像在喊救命，聲音微弱又害怕，時間約
    1分鐘，要再聽清楚，可是後來就沒聽到了等語（見警卷第
    47至48頁、他字第2020號卷第46頁），核與被告供述相符，
    證人蔡美麗之證述應堪採信。又被告於殺害李卓霜後，將客
    廳之血跡沖洗擦拭乾淨，亦據證人即被告之夫乙○○證述：
    當日在下午6時許回到家中時，並沒有看到母親，只有看到
    伊太太正在用布擦1樓客廳地上的水，伊當時看到地上有很
    多水，就罵太太為何地上都是水，伊太太說母親要洗地板，
    提水打翻所以在擦地上的水等語（見警卷第22頁、他字第20
    20號卷第50頁）；證人吳明峰亦證稱：當天下午4時許返家
    時，家中只有舅媽丁○○1人在家，伊感覺當日家中有經過
    打掃，客廳所擺設放置東西經收拾變少，地板有擦過，而廁
    所浴室有經過打掃變乾淨等語（見警卷第31頁、他字第2020
    號卷第54頁），證人乙○○、吳明峰證述互核一致，亦與被
    告供述情節相符，並與上開臺中縣警察局現場勘察報告勘察
    結果相符，是證人乙○○、吳明峰之證述即堪採信。
  (四)再依法務部法醫研究所解剖鑑定報告記載，被害人李卓霜所
    受之刀砍傷在右頸部，而頸部內有脊柱、脊髓、氣管、動脈
    、腦幹、神經等人體重要之生命組織且血管密佈，為人體之
    重要部位，如以利刃砍殺，則足生致人於死之結果，此為客
    觀通常之事理，並為一般人所明知。而被告所持之菜刀，刀
    刃銳利一節，有上開菜刀1把扣案可資佐證，並有菜刀型式
    繪製圖1張附卷足憑（見本院卷第90頁）。被告竟持以猛砍
    被害人之頸部要害，並將頸椎砍斷，顯見被告下手之猛、用
    力之深，足認其應有殺人之故意及行為。
  (五)又被告殺害李卓霜之後，即以黃色飼料袋，獨自將李卓霜之
    屍體裝進袋內，並以繩子綑綁封袋，將黃色飼料袋搬上車牌
    號碼F92-625號之重型機車，穿戴粉紅色雨衣及灰色半罩式
    安全帽，冒雨騎乘該重型機車至臺中縣沙鹿鎮○○○段產業
    道路旁（即國道3號172.5公里往西200公里處），將李卓霜
    屍體棄置於山溝之事實，復據證人李清龍證稱：當日約中午
    12時前即開始下雨至下午4時時雨才停止，伊看見丁○○趁
    雨天，穿著雨衣，騎一部她平常自己使用的重型機車，於腳
    踏墊上載有一只寬約50至60公分、高約120至130公分，乳黃
    色編織飼料袋內裝有物品要拿去丟，伊覺得很可疑，因她載
    該只袋子於她住家前正要騎車出來時，該袋子從機車腳踏墊
    掉下來，並滲出血水在地上，當時伊在住家前便順口問了她
    那袋子裝何物，她回答稱是殺雞所遺留下來的東西要拿去丟
    掉，並看到她於96年6月30日上午10許，在住家前以水管沖
    洗該部載袋子去丟的機車等語（見警卷第45頁、他字第2020
    號卷第42至43頁），核與被告自白相符，並有刑案現場測繪
    圖1份及監視器翻拍照片4張（監視器時間為15時58分，時差
    4分）附卷足憑（見偵字第16523號卷第67至69頁），足認證
    人李清龍之證述與事實相符，足堪採信，故被告遺棄屍體之
    犯行，亦堪認定。
  (六)被告雖另辯稱：李卓霜對伊不滿，平常都是受到李卓霜欺壓
    ，96年6月29日早上伊又聽到李卓霜在與伊大姑說伊去房間
    偷現金，並說等乙○○下班回來，要勸乙○○與伊離婚，大
    陸與越南的新娘都很便宜，伊聽了後心裏很害怕又生氣，伊
    很害怕乙○○聽信李卓霜的話而與伊離婚，所以才起意殺害
    李卓霜云云。惟查：
    1.被告無工作，擔任家庭主婦，平日在家中約上午10許方起
      床，僅煮午餐及晚餐等情，業據被告自白在卷（見本院卷
      第83至84頁）。足認被告生活悠閒，並無遭受李卓霜虐待
      或欺侮之情事。又被害人李卓霜曾替被告清償債務一情，
      亦據被告自白在卷，核與證人乙○○證述一致（見他字20
      20號卷第50至51頁）。雖證人李清龍於警詢及偵查中證稱
      ：李卓霜要是碰到親友都會提到媳婦丁○○敗家的事情，
      常聽李卓霜說丁○○有金錢問題，經常需要代為處理等語
      （見警卷第46頁、他字2020號卷第43頁）。惟被告既曾負
      債而由李卓霜代為清償，則李卓霜向親友抱怨亦屬人情之
      常，且同居家人因金錢問題而略有齟齬，事所常見，尚難
      以此遽認李卓霜有虐待或欺侮被告之情事。
    2.再被告之友人丙○○○未曾聽聞李卓霜要求乙○○與被告
      離婚之事實，已據證人丙○○○證述：「（95年到96年有
      無聽過丁○○要與他先生離婚？）那是出狀況時，丁○○
      的先生就會先要離婚，丁○○自己也有提，這是我親耳聽
      到的，出狀況就是丁○○欠別人三、四十萬元的事情。」
      、「（丁○○有無提過他婆婆對於離婚的態度？）他婆婆
      也到我家來說，家庭以和為貴，不要他兒子與媳婦離婚…
      」等語（見本院卷第74頁），核與證人甲○○證述：「（
      你媽媽之前有無說過要勸你弟弟離婚的事情？）有說過，
      但那是很久以前的事情，我弟弟說要與丁○○離婚，但媽
      媽說不要離婚，可憐他一個女孩子。」等語相符（見本院
      卷第71頁）。足認李卓霜未曾要求乙○○與被告離婚。
    3.又於96年6月29日上午，李卓霜因未尋獲其國民身分證、
      全民健康保險卡等證件，乃於同日上午9時22分許，撥打
      上開住處裝設之00－00000000號電話，向其住在苗栗之女
      兒甲○○埋怨其國民身分證、全民健康保險卡等證件遺失
      ，甲○○勸慰李卓霜再仔細尋找，隨即丁○○將其藏匿之
      上開證件交還李卓霜，李卓霜旋於同日上午9時29分許，
      撥打電話予甲○○，告知已尋獲其上開證件，並未曾要求
      乙○○與被告離婚等情，業據甲○○於警詢、偵查及本院
      審理時證述甚詳（見警卷第37至40頁、偵字第16523號卷
      第89頁、本院卷第70頁），並有通聯調閱查詢單1份在卷
      足憑（見警卷第68頁）。且被告於警詢、偵查、本院羈押
      訊問及準備程序中均未曾供稱：伊聽到李卓霜在與伊大姑
      說伊去房間偷現金，並說等乙○○下班回來，要勸乙○○
      與伊離婚，大陸與越南的新娘都很便宜，伊聽了後心裏很
      害怕又生氣，伊很害怕乙○○聽信李卓霜的話而與伊離婚
      ，所以才起意殺害李卓霜等語，倘被告係因害怕乙○○聽
      信李卓霜的話而與被告離婚，始起意殺害李卓霜，則何以
      被告於警詢、偵查、本院羈押訊問及準備程序中均未曾供
      述此殺人動機？再參以被告坦承因與李卓霜不睦，竟將李
      卓霜之國民身分證、全民健康保險卡等證件藏匿，使李卓
      霜尋覓無著而心急，以報復李卓霜等情觀之，足認被告並
      不畏懼李卓霜，是被告辯稱：因長期受欺壓及害怕乙○○
      聽信李卓霜的話而與伊離婚云云，顯屬事後卸責之詞，不
      足採信。
    (七)綜上所述，足認被告自白基於殺人之犯意而砍殺李卓霜，
      隨後並遺棄李卓霜之屍體等情，與事實相符，應堪採信。
      本件事證明確，被告犯行均堪認定。
二、核被告丁○○所為，係犯刑法第271條第1項之殺人罪及刑法
    第247條第1項之遺棄屍體罪。被告與被害人李卓霜為婆媳關
    係，2人同住於臺中縣沙鹿鎮○○路617號，業據被告供承在
    卷，是被告與李卓霜2人間具有家庭暴力防治法第3條第2、3
    款規定之家庭成員關係，被告殺害李卓霜部分，為家庭暴力
    防治法第2條第2款規定之家庭暴力罪。又被告先將被害人推
    下樓並多次持菜刀砍殺被害人之犯行，係利用同一機會，於
    時間、地點均密接之情形，就同一犯罪構成要件事實，本於
    單一殺人犯意接續進行，為接續犯，應僅成立1個殺人罪。
    被告所犯上開2罪間，犯意各別，行為互殊，罪名有異，應
    予分論並罰。爰審酌被害人與被告間為婆媳關係，被害人為
    被告之直系姻親尊親屬，被告僅因平日相處不睦，竟萌殺人
    犯意，先將年齡甚大之被害人推下樓，再持菜刀猛砍被害人
    多刀，又將被害人之屍體任意棄置於隱密之山溝處，足見被
    告之行為違逆人倫、泯滅人性，且手段兇殘、令人髮指，其
    以下弒上對社會大眾產生驚懾效果，嚴重戕害善良風俗，亦
    對社會秩序危害甚深，且犯後復不知悔悟，並於警詢初期時
    多方否認殺人犯行，故佈疑陣誤導偵辦方向，心存僥倖，而
    後始坦承犯行之態度，惟其並無其他刑事前科，被告行為時
    年僅26歲，行事較為衝動，公訴人具體求處無期徒刑等一切
    情狀，分別量處如主文所示之刑，且就無期徒刑部分，宣告
    褫奪公權終身，並依法定執行刑為無期徒刑，同時宣告褫奪
    公權終身，以資懲處。扣案之被告殺人菜刀1把（見本院卷
    第90頁），雖係供犯本件殺人罪所用之物，惟非被告所有，
    業據被告供述在卷，爰不予宣告沒收；另扣案之其他菜刀5
    把、西瓜刀1支、鋸子1支、拖把1支、刷子1支及抹布1塊，
    均非供犯本件殺人罪所用之物，亦非違禁物，亦不予宣告沒
    收。
據上論斷，應依刑事訴訟法第299條第1項前段，刑法第271條第1
項、第247條第1項、第51條第4款、第37條第1項，判決如主文。
本案經檢察官戊○○到庭執行職務
中    華    民    國    96    年    11    月    21    日
                  刑事第十六庭  審判長法  官  林念祖
                                      法  官  周玉蘭
                                      法  官  楊文廣
上正本證明與原本無異。
如不服本判決，應於收送達後10日內向本院提出上訴書狀（應敘
述具體理由並附繕本）。上訴書狀如未敘述理由，應於上訴期間
屆滿後20日內補提理由書於本院。
                                      書記官  葉泰濃
中    華    民    國    96    年    11    月    21    日
所犯法條：
刑法第271條第1項
殺人者，處死刑、無期徒刑或10年以上有期徒刑。
刑法第247條第1項
損壞、遺棄、污辱或盜取屍體者，處6月以上5年以下有期徒刑。
